【裁判字號】    89,易,133
【裁判日期】    890517
【裁判案由】    詐欺
【裁判全文】
臺灣屏東地方法院刑事判決                          八十九年度易字第一三三號
    公  訴  人  臺灣屏東地方法院檢察署檢察官
    被      告  甲○○
    選任辯護人  徐豐明
右列被告因詐欺案件，經檢察官提起公訴（八十八年度偵字第六○五四號），本院判
決如左：
     主  文
甲○○無罪。
     理  由
一、公訴意旨略謂：丁○○因於民國八十三年間就其有耕作權之坐落屏東縣高樹鄉○○○段八七六、八八二、八八三、八八四號等四筆公有土地，僱請他人挖掘面積
    二點０六八五公頃、深達二十七公尺，共約三十九萬八千五百七十四立方之砂石
    出售圖利，案經臺灣屏東地方法院檢察署檢察官以涉違反區域計劃法第二十二條
    及刑法第三百三十五條而提起公訴，並由屏東縣政府於八十八年十二月五日函告
    丁○○應限期回復原狀後，丁○○即四處尋找可供回填之砂土，詎甲○○透過丙○○得知上情後，竟意圖為自己不法之所有，明知其本身並無為丁○○將上揭四
    筆土地回填之能力，卻向丁○○佯稱其有能力將該四筆土地回復原狀，致丁○○
    陷於錯誤，而於八十七年八月十六日，在屏東縣高樹鄉鹽樹村南麂七十九號處簽
    定土地回填契約書，雙方約定回填代價為新台幣（下同）二百二十五萬元，工作
    期間為一百二十天，並由丁○○支付以丙○○為發票人，屏東縣高樹鄉農會為付
    款人之面額各為三十五萬元，發票日別為八十七年八月二十日、同年九月十五日
    、同年十月十五日、同年十一月十五日、同年十二月十五日之支票五紙，另未載
    發票日之面額五十萬元支票一紙。甲○○詐得前揭六紙支票後。旋與泰元有限公
    司（以下稱泰元公司）接洽，欲由該公司來處理該土地回填工程，並向泰元公司
    負責人乙○○佯稱該四筆土地所挖深度約僅十餘公尺，致乙○○不疑有他，而於
    八十七年八月十九日就前揭土地回填工作，與甲○○簽定回填契約，雙方約定代
    價為四十萬元，由甲○○先支付十萬元予泰元公司，其餘三十萬元，則由甲○○
    酌依工作進行程度給付，嗣八十七年十月二十二日甲○○雖兌領三期（即一百零
    五萬元）之票款，但因其轉委由泰元公司處理之土地回填工程，僅完成約二萬五
    千立方公尺之土，顯然已不能於約定工作天數內完成，至此，丁○○始知受騙，
    並解除前揭土地回填契約，甲○○於契約解除後，除將前揭其所收受之尚未兌領
    支票三紙返還予丙○○外，復另簽發面額為三十五萬元，發票日為八十七年十月
    二十二日，發票人為中華科技股份有限公司（以下稱中華科技公司）之支票一紙
    供丙○○兌領，泰元公司亦因甲○○未再支付其餘工程款，而於八十七年十一月
    中旬間停止回填工作。因認甲○○涉犯刑法第三百三十九條第一項之詐欺罪嫌。
二、本件公訴人認被告甲○○涉有詐欺犯行，係以（一）右揭事實除業經告訴人丁○○指述綦詳外，核與證人丙○○證述情節相符，復有土地回填契約書二紙、支票
    影本三紙、票據明細表二紙、工程款支票歸還證明書一紙、現場相片八幀附卷可
    稽。（二）證人乙○○證稱：當初甲○○確向伊表示該四筆土地所挖深度約僅十
    餘公尺，而非實際情形之約三十公尺。（三）乙○○雖於八十八年十一月三十日
    偵訊中證稱：伊當時所回填約二萬五千立方之土，約佔整個工程之三分之一，且
    如果甲○○與丁○○間無該金錢糾紛，伊確有能力與意願，於契約所定期限內完
    成該土地回填工程等語。然經查該四筆公有土地，當時被挖掘之數量，共約三十
    九萬八千五百七十四立方，與乙○○所稱之其所回填之二萬五千立方公尺之土，
    是佔整個工程之三分之一之情形顯然不符。（四）當時甲○○實際上已兌領了一
    百零五萬元，其若非因見乙○○事實上已顯無依約完成該回填工程之可能，因其
    欠乙○○之未付款僅三十萬元，然其是否有依約完成與中途解約間之利害關係，
    相差甚大，衡情，其應無僅因告訴人遲延給第三張票款，即不願再付款於乙○○
    ，致該工程不能依約完成，並任意同意除將該三紙尚未兌領支票退還予丙○○外
    ，復另簽發支票一紙供丙○○兌領之理。（五）告訴人當時係確因他案在身，為
    求能獲判較輕刑責，急於將該四筆土地回復原狀，若非因見被告已顯不能依約完
    成該回填工程，其斷無任意終止與被告間之契約，而再另請他人完成該回填工程
    之必要等，資為論據。訊據被告甲○○堅決否認上開犯行，辯稱：伊確有能力為
    丁○○完成該四筆土地回填工程，且伊與丁○○簽定該土地回填契約後，立即復
    以四十五萬元代價，再與乙○○簽定處理該土地回填工程，而乙○○事實上亦一
    直有按約履行該回填工作，是後來伊要向丁○○請領第三張支票之票款時，丙○○於八十七年十月十四日打電話予伊，表示丁○○已未再付錢，要抽回先前以丙○○名義為發票人之支票，而伊即對丙○○表示該第三張支票，因伊已向銀行為
    付款提示而無法抽回，是伊除於八十七年十月二十二日將該伊所收受之尚未兌領
    支票三紙返還予丙○○外，另簽發面額為三十五萬元，發票日為八十七年十月二
    十二日，發票人為中華科技股份有限公司（以下稱中華科技公司）之支票一紙供
    丙○○兌領，而伊亦不願再付錢予乙○○回填，是本件伊未依約完成該土地回填
    契約，係純為丁○○片面違約所致等語。
三、按犯罪事實應依證據認定之，無證據不得推定其犯罪事實，又不能證明被告犯罪
    者，應諭知無罪之判決，刑事訴訟法第一百五十四條、第三百零一條第一項分別
    定有明文；又按刑法第三百三十九條第一項詐欺取財罪之成立，須行為人主觀上
    有為自己或第三人不法所有之意圖，客觀上係以詐術使人將本人或第三人之物交
    付為要件，若行為人無不法所有之意圖，或未使用詐術，自難遽以該罪相繩。
四、經查：
（一）本件被告甲○○與丁○○間就前揭坐落屏東縣高樹鄉○○○段八七六、八八二
      、八八三、八八四號等四筆公有土地，就被挖掘部分簽訂有土地回填契約，雙
      方約定回填價金為二百二十五萬元，工作期間為一百二十天，並由丁○○支付
      以丙○○為發票人，屏東縣高樹鄉農會為付款人之面額各為三十五萬元，發票
      日別為八十七年八月二十日、同年九月十五日、同年十月十五日、同年十一月
      十五日、同年十二月十五日之支票五紙，另未載發票日之面額五十萬元支票一
      紙。而被告甲○○復另與泰元公司之負責人乙○○簽定回填契約，雙方約定代
      價為四十萬元，由甲○○先支付十萬元予泰元公司，其餘三十萬元，則由甲○○酌依工作進行程度給付等情，業據丁○○、乙○○及被告甲○○陳述明確，
      復有土地回填契約書二紙、支票影本三紙、票據明細表二紙等附卷可稽。
（二）據乙○○於偵訊中證稱：「我與被告簽訂回填契約之前，即有先前到現場看過
      ，且如不是被告與告訴人間之交易問題，我有能力將被盜採砂石坑地填平」，
      「因我第一次去時，甲○○跟我說，大約十幾公尺深，現場均是水，我相信甲○○的話，但後來我去測量，實際上有近三十公尺深，但雖然近三十公尺，我
      還是有能力回填，且甲○○如依約給我四十萬，我要回填，但當時甲○○只給
      我十萬元，我己回填三分之一，我認為錢不夠，而甲○○亦不給我錢，我就不
      再幫他回填」，「如甲○○確實給我四十萬元，我有能力且有意願幫他回填」
      。被告辯稱：「當時告訴人丁○○跟我說深度約十幾公尺深，我就相信他的話
      ，叫乙○○與我一起到現場看，並將告訴人之話轉給乙○○，結果我二人均相
      信告訴人的話，乙○○才告訴我說，他四十萬內能將坑洞回填，才與乙○○簽
      約」（見偵查卷第四十四、四十五頁）。復核告訴人在偵查中亦稱：「于八十
      三年起我在高樹鄉○○○段八七六、八八二、八八三、八八四號等地挖取土砂
      養鴨，後來于八十六年再挖深十幾公尺，縣政府叫我恢復原狀，于八十六年十
      二月五日函文的，我于八十七年八月十六日在我家與甲○○訂立契約」（見偵
      查卷第十二頁）。由上可知當時告訴人丁○○亦認其所挖掘之深度約十幾公尺
      ，再比照乙○○所述，因現場都是水，故間始回填後經測量後始知深度近三十
      公尺，則被告稱辯不知坑洞近三十公尺深，堪為可採。再按乙○○所述，縱然
      深近三十公尺深，如依約付錢，其亦有能力依約完成回填，則被告於乙○○有
      能力完回填工之情形下，與乙○○簽約，由乙○○完成回填，難認其對告訴人
      有何施用詐術之可言。
 （三）再被告於與告訴人間因回填進度問題發生爭執，協議終止契約時，丙○○要
       求被告撤票，被告己領得第三紙支票款共一百零五萬元，經協議結果，被告
       除將其餘三紙支票退還丙○○外，並另於八十七年十月二十二日另簽發以中
       華科技股份有限公司為發票人，面額三十五萬元之支票乙紙退還供丙○○兌
       領，此有丙○○所立「工程款支票歸還證明」乙紙在卷可按（見偵查卷第二
       十二頁），苟被告有不法所有之意圖，自無依協議退還丙○○三紙支票（面
       額計一百二十萬元）及另為退還己領得之工程款，而開立乙紙支票（面額三
       十五萬元）予丙○○之理。
 （四）於偵查中乙○○復證稱：「．．．我要向甲○○請款，但他避不見面，我找
       他時，他說沒有錢，後來他說地主不要回填了，．．．後來我找丁○○詢問
       為何都沒有付錢，但他說錢己支付予甲○○共七十萬元，他生氣就說不要了
       ，填得一肚子火」，經檢察官訊問其為何甲○○未付錢予證人時，證人答稱
       ：「他向我說丁○○沒有錢給他」（偵查卷第十七頁）。而被告亦稱因與丁○○對回填進度有爭執，雙方協議終止契約，八十七年十月十五日之支票款
       雖己兌領，但另於八十七年十月二十二日另簽發以中華科技股份有限公司為
       發票人，面額三十五萬元之支票乙紙退還工程款，供丙○○兌領，有工程款
       支票歸還證明乙紙在偵查卷第二十二頁可憑。足見當時被告甲○○己與丁○○間協議終止契約，故亦不願再付錢予乙○○回填，非被告不願回填或無回
       填能力。
 （五）由上所述，被告就該土地回填工程，並無不法所之意圖，亦無施用任何詐術
       使告訴人陷於錯誤而為契約之簽訂及給付工程款，自與詐欺罪之構成要件不
       合，本件被告與告訴人間之契約不完成，純屬民事糾紛，此外，本院復查無
       其他積極證據足認被告有何觸犯刑法第三百三十九條第一項詐欺取財之犯行
       ，自應依法為無罪之諭知，以期適法。
據上論斷，應依刑事訴訟法第三百零一條第一項前段，判決如主文。
本案經檢察官王光傑到庭執行職務。
中      華      民      國      八十九      年      五    月    十七    日
                                      臺灣屏東地方法院刑事第二庭
                                          法  官    夏金郎
右正本證明與原本無異。
對於本判決如有不服應於收受送達後十日內向本院提出上訴書狀上訴於台灣高等法院
高雄分院並按他造當事人之人數附具繕本。
                                          書記官   謝博興
中      華      民      國      八十九      年      五    月    十七    日


司法院資訊處製作；財團法人民間司法改革基金會備份。
